臺灣板橋地方法院刑事判決　　　　　　 96年度易緝字第108號
公　訴　人　臺灣板橋地方法院檢察署檢察官
被　　　告　甲○○
　　　　　　　　　　（另案在臺灣臺北監獄臺北分監執行中）
上列被告因毒品危害防制條例案件，經檢察官提起公訴（96年度
毒偵字第266 號），本院判決如下：
    主  文
本件公訴不受理。
    理  由
一、公訴意旨略稱：被告甲○○前因施用毒品案件，經本院裁定
    令入戒治處所強制戒治，於民國（下同）九十二年四月十六
    日執行完畢釋放，並經本院以九十年度易字第三九三五號判
    處有期徒刑六月確定，於九十四年十月十七日因縮刑期滿執
    行完畢。詎仍不知悔改，明知安非他命為毒品危害防制條例
    第二條第二項第二款規定之第二級毒品，依法不得施用、持
    有，竟基於施用安非他命之犯意，於九十五年十二月十一日
    七時許，在臺北縣中和市○○路○段八號二樓，將安非他命
    放入玻璃球內，燒烤成煙霧狀後吸食，而施用安非他命。嗣
    於翌（十二）日二十時許，在上開地點，為警查獲，並扣得
    安非他命四包（毛重為九點一公克、淨重為七點五公克）及
    吸食器一組，因認被告涉有毒品危害防制條例第十條第二項
    之施用第二級毒品罪嫌。
二、按已經提起公訴或自訴之案件，在同一法院重行起訴者，應
    諭知不受理之判決，並得不經言詞辯論為之，刑事訴訟法第
    三百零三條第二款、第三百零七條分別定有明文。又訴訟上
    所謂一事不再理之原則，關於實質上一罪或裁判上一罪，亦
    均有其適用，最高法院六十年台非字第七七號著有判例。
三、經查：
  (一)被告前基於施用第二級毒品安非他命之犯意，於九十五年十
    二月五日下午一時許，在臺北縣中和市○○路○段八號二樓
    ，以將安非他命置於玻璃球中，燒烤成煙霧狀後吸食之方式
    ，施用安非他命，經臺灣板橋地方法院檢察署檢察官偵查後
    ，以九十五年度毒偵字第八二八九號提起公訴，於九十六年
    三月二日繫屬於本院，經本院以九十六年度易緝字第一０七
    號（原案號九十六年度易字第五四九號）案件審理中（下稱
    前案），業經本院調卷查明屬實，並有臺灣板橋地方法院檢
    察署九十五年度毒偵字第八二八九號起訴書、臺灣高等法院
    被告前案紀錄表各一件在卷可稽。
  (二)又被告對於本件起訴意旨所指上揭施用第二級毒品之犯罪事
    實，業於本院前案訊問時坦承不諱，其供稱：是在查獲前一
    日，九十五年十二月十一日早上七時左右，在興南路施用等
    語，且被告經警查獲後所採集之尿液，經送臺灣尖端先進生
    技醫藥股份有限公司以ＥＩＡ酵素免疫分析法初步檢驗，並
    以ＧＣ/ ＭＳ氣相層析/ 質譜儀法確認檢驗之結果，確呈甲
    基安非他命陽性反應，有該公司九十五年十二月二十日出具
    之濫用藥物檢驗報告一紙附於偵查卷可稽。足認被告自白與
    事實相符。惟被告於本件查獲前，亦因在同一地點施用第二
    級毒品安非他命，為警查獲（即前案），有如前述，是本件
    犯罪時間與前案犯罪時間相距僅六日，時間緊接，犯罪地點
    相同，且被告於本院前案訊問時復供稱：（問：前案查獲後
    為何再施用？）因為當時一直有在用，約一天就會用一次等
    語，有前案九十六年七月十九日審判筆錄一件在卷足佐，顯
    見被告就上開二次犯行，主觀上係基於同一施用第二級毒品
    安非他命之犯罪決意，而反覆、繼續實行施用第二級毒品安
    非他命之犯罪行為。
  (三)又集合犯係指犯罪構成要件之行為，依其本質、犯罪目的或
    社會常態觀之，常具有反覆、繼續為之之特性，故法律將之
    規定為一獨立之犯罪類型，而為包括一罪之情形。九十五年
    七月一日起施行之修正刑法，基於一罪一罰，以實現公平原
    則之考量，已將連續犯及常業犯規定悉予刪除，故是否集合
    犯之判斷，客觀上，應斟酌其法律規定文字之本來意涵、實
    現該犯罪目的之必要手段、社會生活經驗中該犯罪實行常態
    及社會通念等；主觀上，則視其是否出於行為人之一次決意
    ，並秉持刑罰公平原則，加以判斷，俾與修法意旨相契合（
    最高法院九十六年台非字第五六號判決意旨參照）。是參酌
    毒品危害防制條例就施用毒品之犯罪之相關規定，除於第十
    條設有處罰規定外，並於同條例第二十條、第二十一條定有
    施予觀察勒戒、強制戒治之保安處分或自行請求治療之規定
    ，並於同條例第二十三條規定，以曾經觀察、勒戒或強制戒
    治為起訴合法之前提要件，其中觀察、勒戒並明定以「有無
    繼續施用傾向」作為決定為執行完畢釋放或令入戒治處所施
    以強制戒治之標準；再參諸九十二年七月九日修正毒品危害
    防制條例刪除二犯及三犯之規定，一改修法前繁雜之處遇程
    序，僅將施用毒品者簡化區分為初犯、再犯，其修法理由亦
    明示此等修正係因認施用毒品者係屬病患性犯人，乃以觀察
    、勒戒戒除其身癮，並以強制戒治去除其心癮之故。是由上
    述解釋說明，足認立法者於制定毒品危害防制條例訂定施用
    毒品罪名時，即係基於吸毒成習之基本認識，認施用毒品具
    有反覆成習之典型與常態，而此亦與社會通念相吻合。
  (四)綜上所述，依據毒品危害防制條例有關施用毒品犯罪之相關
    規定及立法解釋，並審酌社會經驗，施用毒品之犯罪構成，
    本質上確具有反覆、繼續實施之特性與意涵，而被告就本件
    與前案犯行，主觀上又確係基於同一施用第二級毒品安非他
    命之犯罪決意，而反覆、繼續實行施用第二級毒品安他命之
    犯罪行為，是二者應屬集合犯之包括一罪關係。而本件起訴
    之部分與前案既有包括一罪關係，即為實質上一罪之同一案
    件。從而本件公訴人於前案繫屬本院（九十六年三月二日）
    後之九十六年三月十二日（見卷附本院收狀戳），向本院重
    行起訴，揆諸上開說明，本件起訴於法即有不合，本件爰不
    經言詞辯論，逕為諭知不受理之判決。
四、據上論斷，應依刑事訴訟法第三百零三條第二款、第三百零
    七條，判決如主文。
中　　華　　民　　國　　96　　年　　7 　　月　　30　　日
                  刑事第十六庭  審判長法　官  白光華
                                      法  官  曾淑娟
                                      法  官  楊志雄
以上正本證明與原本無異
如不服本判決應於送達後十日內向本院提出上訴狀
                                      書記官　陳靜怡
中　　華　　民　　國　　96　　年　　7 　　月　　30　　日
